【裁判字號】    92,判,1024
【裁判日期】    920807
【裁判案由】    綜合所得稅
【裁判全文】
最  高  行  政  法  院  判  決                  九十二年度判字第一○二四號
    再 審原 告  甲○○○
    再 審被 告  財政部臺灣省中區國稅局
    代  表  人  許虞哲
右當事人間因綜合所得稅事件，再審原告對中華民國九十一年二月一日本院九十一年
度判字第二二四號判決，提起再審之訴，本院判決如左：
    主  文
再審之訴駁回。
再審訴訟費用由再審原告負擔。
    事  實
緣再審原告為高屏藥品股份有限公司（下稱高屏公司）股東。該公司截至民國八十二
年度止，未分配盈餘累積數為新台幣（下同）四、六九五、六六四元，超過已收資本
額一、○○○、○○○元之百分之百。經再審被告於八十四年十一月二十一日以中區
國稅東山資字第八四○○一二六九七號函請該公司選定就超過可保留額度加徵百分之
十營利事業所得稅，或於八十四年度內辦理增資或分配。嗣該公司於八十四年十二月
二十七日函復選擇自行分配盈餘一○○、○○○元，再審被告乃以該公司截至八十二
年度可分配盈餘為四、五九五、六六四元，減除自行分配數一○○、○○○元，及截
至前期該公司已同意加徵營利事業所得稅，稅後再保留之盈餘三、三七○、三四一元
後，累積未分配盈餘達一、二二五、三二三元，仍超過該公司實收資本額一、○○○
、○○○元，應依再審原告投資金額三五○、○○○元，占該公司資本額之比例，計
算其應分配之營利所得四二八、八六三元，合併歸課再審原告八十五年度營利所得。
再審原告不服，申經復查結果，未准變更，提起訴願、再訴願，均遭駁回，提起行政
訴訟，亦遭本院九十一年度判字第二二四號判決（下稱原判決）回。遂以原判決有行
政訴訟法第二百七十三條第一項第一款再審事由，提起再審之訴。玆摘敘兩造訴辯意
旨如次：
再審原告起訴意旨略謂：一、再審被告無法律依據，對再審原告課稅，有違租稅法律
主義，侵害再審原告權益。二、依行為時所得稅法第七十六條之一規定，高屏公司自
七十一年度開業至八十二年度止，累積未分配盈餘為結算申報所得額累計數二、一九
六、八八九．三六元，減除稽徵機關核定之應納所得稅累計數一、七三四、二三九元
，提列法定盈餘公積五○、九六九元，分配股利一○○、○○○元後之餘額為三一一
、六八一．三六元。再審被告八十四年十一月二十一日中區國稅東山資第八四○○一
二六九七號函登載高屏公司截至八十二年度止之未分配盈餘計四、六九五、六六四元
，與上述三一一、六八一．三六元不符，再審被告非法課稅有違憲法第十九條之租稅
法律主義及公司法與商業會計法，原判決未予糾正，自屬違法。請廢棄原判決，並撤
銷原處分及一再訴願決定等語。
再審被告答辯意旨略謂：一、本件並無行政訴訟法第二百七十三條規定得提起再審之
事由。二、本件再審原告執前訴訟程序之詞復為爭執，惟仍未就因超越規定之列支標
準、未准列支之損益計算項目，提出正當理由並提示合法憑證供核，所訴核不足採，
請判決駁回再審之訴等語。
    理  由
按行政訴訟法第二百七十三條第一項第一款所謂適用法規顯有錯誤者，係指原判決所
適用之法規與該案應適用之現行法規相違背或與解釋、判例有所牴觸而言。至於法律
上見解之歧異，再審原告對之縱有爭執，要難謂為適用法律顯有錯誤，而據為再審之
理由。本件再審原告為高屏公司股東。該公司截至民國八十二年度止，未分配盈餘累
積數為四、六九五、六六四元，超過已收資本額一、○○○、○○○元之百分之百。
經再審被告於八十四年十一月二十一日以中區國稅東山資字第八四○○一二六九七號
函請該公司選定就超過可保留額度加徵百分之十營利事業所得稅，或於八十四年度內
辦理增資或分配。嗣該公司於八十四年十二月二十七日函復選擇自行分配盈餘一○○
、○○○元，再審被告乃以該公司截至八十二年度可分配盈餘為四、五九五、六六四
元，減除自行分配數一○○、○○○元，及截至前期該公司已同意加徵營利事業所得
稅，稅後再保留之盈餘三、三七○、三四一元後，累積未分配盈餘達一、二二五、三
二三元，仍超過該公司實收資本額一、○○○、○○○元，應依再審原告投資金額三
五○、○○○元，占該公司資本額之比例，計算其應分配之營利所得四二八、八六三
元，合併歸課再審原告八十五年度營利所得。再審原告不服，循序提起行政訴訟，原
判決以：所得稅法第七十六條之一規定所稱公司組織之營利事業之未分配盈餘，係指
經主管稽徵機關核定之營利事業所得額，減除同條第二項包括損益計算項目在內各款
之餘額為準，再審原告主張高屏公司之未分配盈餘累積數應以帳載金額為據，自屬無
稽。又再審被告所屬東山稽徵所以八十四年十一月二十一日中區東山資字第八四○○
一二六九七號函通知該公司截至八十二年度止，該公司未加徵營利事業所得稅之未配
盈餘為四、六九五、六六四元，倘就該核定金額有疑問，請於函到十日內檢送減除項
目之證明文件前往核對，惟該公司屆期未為提示，而再審原告亦無舉證明該公司之各
項申報數額屬實，是再審被告依前開規定及財政部七十七年十二月三十日台財稅字第
七七○六六七五五○號函釋，按高屏公司八十四年十二月三十一日股東名簿所載股東
，依規定強制歸戶，歸課再審原告八十五年度營利所得四二八、八六三元，併計再審
原告當年度綜合所得總額四、一○○、三四一元，核定應補稅額一四五、六一六元，
並無不合。再者，再審被告初核高屏公司截至八十二年止未分配盈餘金額為四、六九
五、六六四元，係以該公司上期未分配盈餘累積數四、三七○、三四一元及當年度可
分配盈餘金額三二五、三二三元兩者合計之所得，並無違誤，有財政部臺灣省中區國
稅局所製該公司未分配盈餘累積數計算表（核定表）可稽，再審原告此部分指摘，亦
顯失據。至稅捐稽徵機關為行使國家徵稅權，並達租稅負擔公平原則，而依據稅法規
定，就企業申報金額予以調整以作為課稅所得之依據，與企業為提供其利害關係人明
瞭經營狀況而依商業會計法規定所為會計事務處理或製作報表，兩者性質迥不相同，
自無商業會計法之適用，是再審原告訴稱再審被告據以核課稅額違反商業會計法規定
云云，亦無可採。從而，原處分尚無違誤，一再訴願決定予以維持，俱無不合，乃認
再審原告前訴訟程序之訴為無理由而予以駁回。核其所適用之法律，並無與該案應適
用之法律相違背，或於解釋判例有所牴觸之情形，自難謂原判決有行政訴訟法第二百
七十三條第一項第一款之再審原因。至再審原告仍執陳詞主張再審被告非法課稅違反
租稅法律主義與公司法及商業會計法云云，衡屬其個人法律見解之歧異，縱存有爭執
，仍難謂為適用法規錯誤，而執為再審之依據。本件再審之訴顯無再審理由，應予駁
回。
據上論結，本件再審之訴為無理由，爰依行政訴訟法第二百七十八條第二項、第二百
八十一條、第九十八條第三項前段，判決如主文。
中    華    民    國    九十二      年      八        月      七        日
                    最 高 行 政 法 院  第 五 庭
                                審 判 長 法  官      徐  樹  海
                                         法  官      蔡  進  田
                                         法  官      鄭  淑  貞
                                         法  官      林  家  惠
                                         法  官      林  茂  權
右  正  本  證  明  與  原  本  無  異
                                         法院書記官  陳  盛  信
中    華    民    國    九十二      年      八        月      七        日


司法院資訊處製作；財團法人民間司法改革基金會備份。
